臺灣高等法院臺南分院刑事判決
                                    110年度上訴字第970號
上  訴  人  臺灣臺南地方檢察署檢察官
被      告  葉豐瑞



上列上訴人因被告違反商業會計法等案件，不服臺灣臺南地方法
院110年度訴字第66號中華民國110年5月11日第一審判決（聲請
簡易判決處刑案號：臺灣臺南地方檢察署109年度偵字第9163號
），提起上訴，本院判決如下：
    主  文
上訴駁回。
    事實及理由
一、本案經本院審理結果，認第一審以被告所為係犯商業會計法
    第71條第1款之填製不實會計憑證罪；被告於同一營業稅繳
    納期間（即每2個月）所填製不實內容發票並提供原判決附
    表所示公司，係於密切接近之時、地實行，侵害同一法益，
    依一般社會健全觀念，難以強行分開，在刑法評價上，各行
    為之獨立性極為薄弱，足認被告係出於同一犯罪決意而為之
    ，以視為數個舉動之接續實行，合為包括之一行為予以評價
    ，較為合理，應論以接續犯之實質上一罪；又被告前因賭博
    案件，經臺灣臺南地方法院以97年度簡字第557號判決判處
    有期徒刑6月確定，於民國97年9月23日易科罰金執行完畢，
    其於徒刑執行完畢後，5年以內故意再犯本件有期徒刑以上
    之罪，雖構成累犯，惟被告涉犯之上開前案，與本件所涉案
    件罪質並不相同，故就本件而言，被告尚不具有特別惡性及
    對刑罰反應力薄弱之情形，該部分納入其品行之情形審酌為
    已足，參酌司法院釋字第775號解釋意旨，本件尚無依刑法
    第47條第1項加重法定最低本刑之必要，爰不依刑法第47條
    第1項加重其法定最低本刑，因而判處有期徒刑3月，並諭知
    易科罰金之折算標準。其認事用法及量刑均無違誤，應予維
    持，除引用第一審判決書（如附件）所載之犯罪事實、證據
    及理由外，並補充證據如下：被告於本院之自白、財政部南
    區國稅局110年9月22日南區國稅審四字第1101006234號函。
二、檢察官上訴意旨略以：鄭智仁與盧建興利用○○○有限公司（
    下稱○○○公司）涉及逃漏稅，逃漏稅額為新臺幣（下同）3,8
    72,128元，此經臺灣臺南地方法院以107年度原訴字第13號
    、108年度訴字第25、102號判決認定在案，是國稅局之回函
    與上開判決之認定相佐，國稅局之回函為何與該判決有異，
    亦未見國稅局說明具體計算式或其標準，此部分應有所疏漏
    ，是原審僅以國稅局上開函文，遽認○○○公司實際逃漏營業
    稅數額為0元，並與上開判決矛盾，似有未妥。
三、原審以被告所為係犯商業會計法第71條第1款之填製不實會
    計憑證罪，事證明確，並審酌被告明知開立不實發票以供其
    他公司製作、行使不實內容之營業稅申報書之行為，將造成
    稅捐稽徵機關之查核困難，嚴重影響稅捐制度之正常運作，
    所為實不可取，兼衡其犯罪動機、目的、手段、虛偽開立發
    票之張數、金額及對象，暨其素行、高中畢業之智識程度、
    現於牛肉湯店工作、月薪約2萬元、已婚、有1名子女（已成
    年）之生活狀況及坦承犯行之犯罪後態度等一切情狀，量處
    有期徒刑3月，並諭知易科罰金之折算標準；另就被告被訴
    稅捐稽徵法第43條第1項幫助逃漏稅捐罪部分，認○○○公司10
    1年8月至102年12月涉嫌部分虛進虛銷，就其涉案期間以每
    期涉及虛報進項金額扣除虛報銷項金額逐期計算，○○○公司
    實際逃漏營業稅數額為0元，惟無法單獨計算102年1月至2月
    實際逃漏營業稅額；○○○○有限公司（下稱○○公司）自始無實
    際營業，故無實際逃漏營業稅額等情，有財政部南區國稅局
    109年12月17日南區國稅審四字第1092009543號函1份在卷可
    憑。據此，被告所為此部分行為，核與稅捐稽徵法第43條第
    1 項之幫助納稅義務人非法逃漏稅捐罪之構成要件有間，尚
    無成立該罪之餘地，惟因上開部分若成立犯罪，與前開論罪
    科刑部分具有想像競合犯之一罪關係，爰不另為無罪之諭知
    。經核其認事用法並無違誤，量刑亦屬允當。
四、檢察官上訴意旨仍執前詞指摘原判決不當，惟按，稅捐稽徵
    法上之逃漏稅捐罪，係屬結果犯，須有逃漏應繳納之稅捐之
    結果發生，始足構成（最高法院95年度台上字第486號判決
    意旨參照）。經查：經本院檢附本案聲請簡易判決處刑書、
    原審判決及臺灣臺南地方法院107年度原訴字第13號刑事判
    決，再度函詢財政部南區國稅局，○○○公司是否有以○○○○股
    份有限公司（下稱○○公司）所開立102年1月至2月之統一發
    票逃漏營業稅，該局仍函覆稱：○○○公司101年8月至102年12
    月涉嫌部分虛進虛銷，就其涉案期間以每期涉及虛報進項金
    額扣除虛報銷項金額逐期計算，○○○公司實際逃漏營業稅額
    為0元，尚無法單獨就其102年1月至2月取得○○公司開立之不
    實統一發票計算實際逃漏營業稅額等語，有財政部南區國稅
    局110年9月22日南區國稅審四字第1101006234號函附卷可參
    ，則依公訴人所提出之證據，並無法證明被告於102年1月至
    2月間，所開立不實內容發票予○○○公司，確實已幫助該公司
    逃漏稅捐，依罪疑唯輕，利於被告之原則，難認被告此部分
    行為已成立幫助逃漏稅捐罪。至於臺灣臺南地方法院107年
    度原訴字第13號刑事判決附表一編號1部分，雖認定○○○公司
    於101年7月至102年12月間取得包括○○公司在內各公司所開
    立之不實統一發票，而持之逃漏營業稅額3,872,128元等情
    ，惟依該判決附表一編號1所載開立不實統一發票之公司多
    達9家，發票數量為100張，並非單純僅有○○公司所開立如原
    判決附表編號1之4張發票，則單就○○○公司所取得之該4張發
    票是否已實際發生逃漏稅捐之結果仍有不明，尚難僅憑上開
    刑事判決即認定被告已構成幫助逃漏稅捐罪。是本件上訴為
    無理由，應予駁回。
五、應適用之法條：
    刑事訴訟法第368 條、第373條。
本案經檢察官孫昱琦聲請簡易判決處刑，檢察官陳冠霖提起上訴
，檢察官蔡麗宜到庭執行職務。
中　　華　　民　　國　　110 　年　　10　　月　　27　　日
                  刑事第七庭    審判長法  官  吳勇輝
                                      法  官  黃國永
                                      法  官  吳錦佳
以上正本證明與原本無異。
如不服本判決應於收受送達後20日內向本院提出上訴書狀，其未
敘述上訴理由者，並得於提起上訴後20日內向本院補提理由書（
均須按他造當事人之人數附繕本）「切勿逕送上級法院」。
　　　　　　　　　　　　　　　　　　　書記官  蔡双財
中　　華　　民　　國　　110 　年　　10　　月　　27　　日
本判決論罪科刑條文：
商業會計法第71條
商業負責人、主辦及經辦會計人員或依法受託代他人處理會計事
務之人員有下列情事之一者，處5年以下有期徒刑、拘役或科或
併科新臺幣60萬元以下罰金：
一、以明知為不實之事項，而填製會計憑證或記入帳冊。
二、故意使應保存之會計憑證、會計帳簿報表滅失毀損。
三、偽造或變造會計憑證、會計帳簿報表內容或毀損其頁數。
四、故意遺漏會計事項不為記錄，致使財務報表發生不實之結果
    。
五、其他利用不正當方法，致使會計事項或財務報表發生不實之
    結果。